臺灣新竹地方法院民事判決　　　　　　　99年度家訴字第63號
原　　　告　蕭雯瑛
　　　　　　蕭鈞鴻
原　　　告
兼法定代理
人　　　　　王韡婷
被　　　告　蕭順章
訴訟代理人　彭巧君律師
上列當事人間請求給付扶養費事件，本院於民國100 年7 月1 日
言詞辯論終結，判決如下：
    主    文
被告應自民國九十九年五月二十七日起至原告蕭雯瑛（民國八十
二年十一月十九日出生）、蕭鈞鴻（民國八十六年八月十二日出
生）成年之日止，按月於每月一日各給付扶養費用新臺幣壹萬肆
仟零拾貳元，並交由原告王韡婷代為受領，如遲誤一期履行，
其後之期間視為亦已到期。
被告應給付原告王韡婷新臺幣柒拾萬肆仟佰陸拾伍元，及自民
國九十九年六月十五日起至清償日止，按年利率百分之五計算之
利息。
原告蕭雯瑛、蕭鈞鴻、王韡婷其餘之訴駁回。
訴訟費用由被告負擔百分之九十，餘由原告負擔。
本判決第一項關於被告應給付自民國九十九年五月二十七日起至
民國一百年八月五日止之扶養費部分得假執行，但被告如為原告
預供擔保新臺幣肆拾萬貳仟貳佰伍拾元，得免為假執行。
本判決第二項，於原告王韡婷供擔保新臺幣貳拾肆仟柒佰捌拾
捌元後，得假執行，但被告如於假執行實施前，以新臺幣柒拾萬
肆仟佰陸拾伍元為原告王韡婷預供擔保，得免為假執行。
原告其餘假執行之聲請駁回。
    事實及理由
壹、原告主張：
一、原告王韡婷與被告蕭順章於民國82年結婚，育有原告蕭雯瑛
    （民國82年11月19日生）、蕭鈞鴻（86年8 月12日生）2 名
    未成年子女，被告依民法第1084條第2 項之規定，對原告蕭
    雯瑛、蕭鈞鴻負有法定扶養義務·
二、原告王韡婷與被告結婚後，被告沈迷電動玩具，且經常賭博
    、酗酒、酒後駕車，更積欠信用卡、票款等債務，不按時提
    供家庭所需之必要支出。尤其自87年10月至95年8 月間，原
    告蕭雯瑛就讀私立幼雅園，原告蕭鈞鴻需全日托由保姆照料
    ，被告無視家庭開銷龐大，每月至多給付約新臺幣（下同）
    2 萬元予原告王韡婷，從未關心家人所需。嗣被告自95年9
    月起申請房屋貸款後，表明不再支付家中其他開銷，原告王
    韡婷雖嘗試與被告溝通，欲依自己與被告所得比例，或依房
    貸、生活、子女教育費合計各分擔2 分之1 ，惟被告完全置
    之不理，原告王韡婷每每提及分擔費用之事，被告便借酒裝
    瘋，不讓原告王韡婷有討論之機會。之後被告酗酒、沉迷電
    玩日益嚴重，甚至開始對原告王韡婷暴力相向，完全不盡夫
    妻及為人父親之責任。
三、98年間，原告王韡婷發現被告與他人通姦，經會同警方於98
    年6 月20日在新竹市○○路99巷75號「好歡喜汽車旅館107
    」室查獲被告通姦事實後，原告王韡婷與被告達成協議，被
    告同意按月支付原告蕭雯瑛、蕭鈞鴻扶養費至研究所畢業止
    。惟被告事後未依約履行，亦不分擔家庭支出，反而遷出他
    住，由原告王韡婷獨立扶養、照顧原告蕭雯瑛、蕭鈞鴻。因
    原告蕭雯瑛、蕭鈞鴻漸長，食衣住行及學費等各項開銷日益
    龐大，原告蕭雯瑛、蕭鈞鴻曾多次向被告表明單憑原告王韡
    婷無法支應全家活開銷，惟被告仍未支付任何費用，顯已違
    背前揭民法之規定。
四、依行政院主計處97年度新竹市家庭收支調查報告表計算，新
    竹市每戶家庭每年之平均消費支出為906,743 元，每戶人數
    平均3.59人，亦即每人每月平均消費支出為21,048元（計算
    式：906,743 3.5912=21,048 ）。又依被告與原告王韡
    婷之財政部臺灣省北區國稅局95年至98年度所得稅申報核定
    通知書及納稅證明顯示，被告之收入遠高於原告王韡婷，應
    負擔原告蕭雯瑛、蕭鈞鴻扶養費3 分之2 ，爰請求被告自99
    年5 月1 日起至原告蕭雯瑛、蕭鈞鴻研究所畢業止（以25歲
    計），按月分別給付原告蕭雯瑛、蕭鈞鴻各14,032元（計算
    式：21,0483x2=14,032）之扶養費。
五、自95年9 月起，子女扶養費及家庭一切生活支出皆由原告王
    韡婷支付，被告應給付扶養費而未給付，就此而言，顯屬不
    當得利，致原告王韡婷受有損害，依民法第179 條之規定，
    被告自應返還原告王韡婷所代墊之扶養費用。依新竹市家庭
    收支調查報告表之記載，95年新竹市每戶家庭每年之平均消
    費支出為971,643 元，每戶人數平均為3.51人，亦即每人每
    年平均消費支出為276,821 元，95年9 月至12月之每人平均
    消費支出為92,274元（計算式：276,821 12x4=92,274 ）
    ；96年新竹市每戶家庭每年之平均消費支出為933,566 元，
    每戶人數平均為3.48人，亦即每人每年平均消費支出為268,
    266 元；97年新竹市每戶家庭每年之平均消費支出為906,74
    3 元，每戶人數平均為3.59人，亦即每人每年平均消費支出
    為252,575 元；98年、99年之家庭收支調查表尚未公布，故
    援用97年度之家庭收支調查報告數據，則98年每人每年平均
    消費支出亦為252,575 元，99年1 月至4 月之每人平均消費
    支出為84,192元（計算式：252,575 12x4=84,192 ），則
    自95年9 月1 日起至99年4 月30日止，原告蕭雯瑛、蕭鈞鴻
    之扶養費合計為1,899,764 元（計算式：92,274+268,266+2
    52,575+252,575+84,192=949,882 ；949,882x2 ＝1,899,76
    4 ），依被告負擔3 分之2 之計算方式，原告王韡婷代墊付
    之金額共計1,266,509 元（計算式：1,899,764 3x2=1,26
    6,509 ），被告自應返還予原告王韡婷。
六、對於被告抗辯之陳述：
(一)、原告王韡婷並無民法第1052條規定之任一項事由，被告自不
    得向原告王韡婷提起離婚之訴。又無論日後監護權判定歸屬
    ，均不影響被告需支付扶養費之義務，而原告王韡婷向被告
    請求返還不當得利，亦為基本利益之維護。
(二)、被告委任律師提示被告財產清冊，於開庭時向原告諉稱被告
    沒有錢，原告王韡婷什麼也拿不到云云。而被告與同事通姦
    被訴失去工作，還誣指原告王韡婷亦有責任，復表示需待官
    司告一段落才能找工作支付扶養費，其卻又爭取監護權。然
    被告實係隱匿收入，藉此規避扶養費，如其無工作收入，豈
    能搭配遠傳電信專案購買筆電？被告二姐夫自營電子專賣店
    ，其大姐及大哥皆在此工作，被告也曾在該店工作，並以現
    金領取薪資，要隱匿所得並非難事。
(三)、依被告95年至99年之所得收入，及98年6 月30日所簽立之協
    議書內容，被告非無支付能力，其與黃女、謝女金額往來複
    雜，卻藉口係債務問題，然被告所得收入不低，而黃女、謝
    女向被告表示每月收入僅2 萬餘元，豈能拿錢出借被告？被
    告所得甚高，卻表明沒錢支付扶養費，又提不出金額去向，
    所述無力支付扶養費，實無法讓人信服。
(四)、被告於98年度以前收入遠高於原告王韡婷，其於98年全世界
    經濟不景氣，無薪假多，被告月平均所得尚有50,604元，而
    原告的月平均所得僅39,516元，豈有被告可支付較少家用之
    道理。又被告與妨害家庭之女子黃雅瑀、謝宜蓁有金錢住來
    ，其只顧自己吃喝玩樂，2 名子女皆由原告王韡婷獨自扶養
    ，原告王韡婷付出之心力遠高於被告，原告王韡婷要求被告
    支付原告蕭雯瑛、蕭鈞鴻扶養費各3 分之2 ，合情合理。
七、原告為此聲明：
(一)、被告應自99年5 月1 日起至107 年6 月30日止，按月於每月
    1 日給付原告蕭雯瑛扶養費14,032元。若該月逾期給付，則
    應加計自該月2 日起至清償日止，按年利率百分之5 計算之
    當期遲延利息。
(二)、被告應自99年5 月1 日起至111 年6 月30日止，按月給付原
    告蕭鈞鴻扶養費14,032元。若該月逾期給付，則應加計自該
    月2 日起至清償日止，按年利率百分之5 計算之當期遲延利
    息。
(三)、被告應給付原告王韡婷1,266,509 元，及自本起訴狀繕本送
    達之翌日起至清償日止，按年利率百分之5 計算之利息。
(四)、訴訟費用由被告負擔。
(五)、原告願供擔保，請准宣告得為假執行。
貳、被告之抗辯：
一、被告於95年8 月4 日購買門牌號碼新竹市○○路92巷16號之
    房屋，被告與原告王韡婷權利範圍各2 分之1 ，但被告除支
    付自己之貸款外，尚墊付原告王韡婷之貸款，而該房屋係供
    全家人居住使用，實未棄家庭於不顧。是原告王韡婷所稱「
    自95年9 月被告申請房屋貸款後，即表明不再支付家中其他
    開銷」，並非事實。
二、被告離職前收入與原告王韡婷差不多，原告所指被告收入遠
    高於王韡婷，亦非事實。
三、被告因通姦一事被公司知道，不得不於99年1 月離職，且因
    而陷於找工作困難之窘狀，致目前仍無收入，需投靠親友，
    經濟能力實不能維持自己生活，更無能力負擔子女扶養費，
    依民法1118條之規定，應免除被告之扶養義務。
四、倘被告需負擔扶養費，對於原告之計算，被告並不同意：
(一)、被告之法定扶養義務僅至原告蕭雯瑛、蕭鈞鴻年滿20歲止，
    原告蕭雯瑛、蕭鈞鴻請求至研究所畢業，並無依據。況原告
    蕭雯瑛、蕭鈞鴻幾歲念研究所無法確定，原告主張實不明確
    。
(二)、原告請求扶養費之計算基礎，係依據新竹市每人每年消費支
    出，惟所謂消費支出與扶養費之概念、內涵有較大不同，應
    以扶養親屬之免稅額為依據方屬恰當。
(三)、被告目前無工作收入，而原告每月收入約4 萬餘元，則被告
    與原告王韡婷對原告蕭雯瑛、蕭鈞鴻扶養費之分擔比例，被
    告不得高於2 分之1 ，應由原告王韡婷負擔較多，方屬公平
    。
五、原告王韡婷請求代墊扶養費部分：
(一)、被告自99年1 月離職後，陷於找工作困難之窘狀，經濟能力
    實已不能維持自己之生活，應免除扶養義務。
(二)、被告係於99年1 月離家，在此之前與原告王韡婷及子女共同
    居住，家庭支出本即與原告王韡婷共同負擔，故原告王韡婷
    主張被告自95年9 月起未負擔扶養費用，並非事實，其據以
    請求自95年9 月1 日起至99年4 月30日止代墊之扶養費，並
    無理由。故倘認被告需負擔扶養義務，亦應自99年2 月起算
    。
(三)、原告王韡婷以新竹市每人每年消費支出及被告負擔3 分之2
    為計算基礎，被告不同意，理由同上。
(四)、就原告王韡婷所提相關單據說明如下：
１、扣除孩子學費、補習費外，其他看不出是原告王韡婷或孩子
    的消費。
２、單據有不合理之處，如編號1015至1017號，同一日至同一家
    消費，消費時間卻間隔1 、2 個小時，實不知何人消費。
３、所謂租金其實是房貸，還有地價稅等，此等均不應列為扶養
    費。
４、原告王韡婷於另案離婚訴訟中，對於受訪社工指稱「月收入
    約五萬元整」、「收入狀況僅能勉強平衡，但尚稱穩定」及
    「仍足以支付未成年人姐弟二人生活所需」等語，足見原告
    王韡婷月入之5 萬元，足以支付房貸2 萬元、現金卡債務1
    萬元及原告3 人之生活費。然依原告王韡婷所提單據，僅子
    女2 人就需5 、6 萬元生活費，可見其所提單據，大多非子
    女之消費支出。
六、被告為此答辯聲明：
(一)、原告之訴駁回。
(二)、訴訟費用由原告等負擔。
(三)、如受不利判決，願供擔保請准免為假執行。
、兩造不爭執之事項：
    原告王韡婷於82年6 月17日與被告結婚，婚後育有原告蕭雯
    瑛（82年11月19日生）及原告蕭鈞鴻（86年8 月12日生），
    嗣被告於99年1 月離家不歸。
肆、本院之判斷：
一、本件兩造爭執之處在於(1)原告蕭雯瑛、蕭鈞鴻得否請求被告
    給付扶養費？如得請求，數額為何？(2)原告王韡婷得否依不
    當得利之規定請求被告給付其代墊之扶養費？如得請求，數
    額為何？以下分別敘述：
(一)、原告蕭雯瑛、蕭鈞鴻請求被告給付扶養費用有無理由及數額
    部分：
１、原告蕭雯瑛、蕭鈞鴻應得請求被告給付扶養費：
(1)、按父母對於未成年之子女，有保護及教養之權利義務；父母
    對於未成年子女之扶養義務，不因結婚經撤銷或離婚而受影
    響，民法第1084條第2 項、第1116條之2 分別定有明文。又
    父母對其未成年子女之扶養義務，係基於父母子女之身分而
    來，父母離婚所消滅者，乃婚姻關係，縱因離婚而使一方之
    親權處於一時之停止狀態，但對於父母子女間之直系血親關
    係毫無影響，均應依各自資力對子女負扶養義務，若均有扶
    養能力時，對於子女之扶養費用均應分擔。
(2)、查原告蕭雯瑛、蕭鈞鴻均為被告之未成年子女，已如上述，
    依上開規定，被告對於原告蕭雯瑛、蕭鈞鴻本應負扶養義務
    甚明。被告雖主張其於99年1 月離職後無工作收入，已陷於
    不能維持自己生活之窘況，依民法第1118條之規定，應免除
    其扶養義務云云。惟被告就其有何因負擔扶養義務而不能維
    持自己生活一節，迄未提出任何證據以實其說，本難逕認被
    告此部分主張為真。又被告為58年1 月3 日出生，95年至98
    年間均在科技公司任職等情，業據原告王韡婷提出戶籍謄本
    、95年綜合所得稅核定通知書、98年度綜合所得稅電子結算
    申報資料、96年度、97年度綜合所得稅納稅證明書各1 份為
    證，且經本院依職權調取97年度及98年度稅務電子閘門財產
    所得調件明細表共2 份附卷可稽，堪認被告年僅42歲，時值
    青壯年，春秋鼎盛，且具有一定之專業背景及工作能力等事
    實，則被告於99年1 月離職後，覓得與先前性質相同、薪資
    相當之工作，應非難事，其捨此不為，長期怠於工作，臨訟
    主張其無工作收入，無法維持自己生活，應免除扶養義務云
    云，洵為卸責之詞，委無足採。
２、原告蕭雯瑛、蕭鈞鴻得請求被告給付扶養費之數額？
(1)、按扶養之程度，應按受扶養權利者之需要，與負扶養義務者
    之經濟能力及身分定之；負扶養義務者有數人，而其親等同
    一時，應各依其經濟能力分擔義務，民法第1119條、民法第
    1115條第3 項分別定有明文。查父母對於未成年子女之扶養
    義務，係本於父母子女之身分關係而當然發生，由父母共同
    提供未成年子女生活及成長所需，與實際有無行使親權或監
    護權，不發生必然之關係，亦即父母離婚後，父或母非為監
    護人時，亦無得免除其對未成年子女之扶養義務。易言之，
    父母對未成年子女之扶養義務，不因監護權誰屬而受影響，
    故未與子女共同生活之父或母亦有扶養義務，且父母對於未
    成年子女所提供之扶養義務係整體合一，倘父母均未盡其對
    於未成年子女之扶養義務，未成年子女固得就父母之經濟能
    力、身分及子女之需要，分別請求父母就其應分擔部分給付
    。準此，父母應依各自資力，對未成年子女負扶養義務，對
    於未成年子女之扶養費用均應分攤。
(2)、據上，原告蕭雯瑛、蕭鈞鴻受扶養之程度，應按原告蕭雯瑛
    、蕭鈞鴻之需要與負扶養義務者即原告王韡婷與被告之經濟
    能力及身分為適當之酌定。茲審酌如下：
、扶養未成年子女，必定支出食品飲料、衣著鞋襪、水電費、
    燃料、動力、家庭器具設備、醫療保健、運輸交通、娛樂教
    育文化及雜項等消費支出，上開支出間有涉及親子共用（水
    電、燃料、食品、家庭設備等），自無法逐一取具支出憑證
    等證據。本件原告蕭雯瑛、蕭鈞鴻雖未能提出確切之支出單
    據憑證，惟衡之原告蕭雯瑛、蕭鈞鴻年紀均尚輕，而父母扶
    養子女多未留下詳實之支出單據，為一般之常情，是單據之
    欠缺不應構成原告蕭雯瑛、蕭鈞鴻請求扶養費之障礙，且亦
    非法院為裁判時所能一一查明確定，是就現實層面言，本院
    僅能參諸客觀情事，酌定一具體數額作為標準。
、行政院主計處公布之家庭收支調查報告，係以家庭實際收入
    、支出為調查，係目前較能正確反映國民生活水準之數據，
    亦較所得稅申報時所列扶養親屬寬減額符合實際家庭生活支
    出狀況，是被告主張原告蕭雯瑛、蕭鈞鴻請求扶養費之計算
    基礎，應以扶養親屬之免稅額為依據云云，即難憑採。又審
    閱上開家庭收支調查報告分為「非消費支出」及「消費支出
    」，項目包括食品、飲料、菸酒、衣著、鞋襪類、住宅、水
    電、燃料、家具設備、醫療保健、交通、通訊、休閒、教育
    及雜項等，含括食衣住行育樂及保險等生活範圍，且不分成
    年人與未成年人一般日常生活之消費支出，應可滿足原告蕭
    雯瑛、蕭鈞鴻生活所需，自可供為原告蕭雯瑛、蕭鈞鴻受扶
    養程度之參考標準。惟衡諸目前國人貧富差距擴大，且漸有
    Ｍ型化社會之趨勢，在財富集中於少數人之情況下，除應參
    照該調查報告所載之統計結果作為支出標準外，尚應衡量兩
    造收入及經濟狀況，實較公允。是由前揭家庭收支調查報告
    所載之新竹市民，97、98年平均每戶家庭所得收入總計1,44
    4,529 元【計算式：（1,462,204 ＋1,426,854 ）÷2 ＝1,
    444,529 】，平均每戶每月所得收入為107,142 元【計算式
    ：1,444,529 ÷12＝120,377 ，小數點以下四捨五入，以下
    同】，則依家庭總收入與前揭數額相較，即可查知可否負擔
    上開生活支出水平，殆屬顯然。
、查原告王韡婷目前在常欣營造股份有限公司擔任會計人員，
    其於97、98年間所得分別為534,592 元、517,990 元，名下
    有房屋、土地、汽車及投資等價值1,690,410 元之財產；被
    告現無業，其於97、98年間所得分別為867,093 元、612,44
    9 元，名下有房屋、土地、投資等價值1,057,220 元之財產
    等情，有原告提出之常欣營造股份有限公司員工在職證明書
    1 份及本院依職權調取之稅務電子閘門財產所得調件明細表
    共4 份在卷可稽。依上開資料核算，原告王韡婷與被告於97
    、98年間平均所得收入總計為1,266,062 元【計算式：（《
    534,592 ＋867,093 》＋《517,990 ＋612,449 》）÷2 ＝
    1,266,062 】，平均每月所得收入為105,505 元【計算式：
    1,266,062 ÷12＝105,505 】，低於同期間前揭新竹市民每
    戶每月平均收入120,377 元，且為該平均水準之0.87倍（計
    算式：105,505 ÷120,377 ＝0.87，取小數點以下2 位數）
    ，是以逕依前揭家庭收支調查報告內容作為其等扶養子女所
    需之標準，顯然過高。
、參酌上開97、98年度家庭收支調查報告結果，新竹市民每戶
    平均消費性支出分別為906,743 元、956,498 元，非消費性
    支出則分別為274,917 元、293,021 元，平均每戶人口數為
    3.59人、3.51人，依上開統計資料計算，新竹市民97、98年
    度平均每人每月生活支出為28,548元【計算式：《（906,74
    3 +274,917）÷3.59＋（956,498+293,021 ）÷3.51》÷12
    ÷2 ＝28,548】，本院衡酌原告王韡婷與被告上開身分地位
    、能力與所得水準，認原告蕭雯瑛、蕭鈞鴻每月各以25,000
    元為扶養所需，較為妥適。
、審酌原告王韡婷、被告分別為58年4 月8 日、58年1 月3 日
    出生，均值青壯年，原告王韡婷現有穩定之工作，而依被告
    先前工作收入觀之，被告之工作能力顯高於原告王韡婷，兼
    衡原告蕭雯瑛、蕭鈞鴻現由原告王韡婷實際負責生活照顧，
    原告王韡婷所付出之勞力亦非不能評價為扶養費之一部等情
    ，認原告蕭雯瑛、蕭鈞鴻主張原告王韡婷與被告應依1 比2
    之比例分擔子女之扶養費用，尚屬適當，亦即原告蕭雯瑛、
    蕭鈞鴻對於被告各得請求分擔之扶養費每月為16,667元【計
    算式：25,000÷3 ×2 ＝16,667】，本件原告蕭雯瑛、蕭鈞
    鴻每月各僅請求14,032元，洵有理由，應予准許。
、原告蕭雯瑛、蕭鈞鴻雖主張被告應給付其等扶養費至研究所
    畢業時止（以25歲計）等語。然原告蕭雯瑛、蕭鈞鴻日後是
    否攻讀研究所，尚屬未知，而一般人至20歲成年後已有謀生
    能力，我國大學教育亦非強制性質，自難認原告蕭雯瑛、蕭
    鈞鴻於成年後仍須父母對之負擔扶養義務，是原告蕭雯瑛、
    蕭鈞鴻請求其等成年後之扶養費，並無理由，應予駁回。
３、從而，本院審酌原告蕭雯瑛、蕭鈞鴻每月各以25,000元之費
    用，即足以維持其生活，則原告蕭雯瑛、蕭鈞鴻每月得向原
    告王韡婷及被告請求之扶養費，以每月25,000元為宜，同時
    依兩造之經濟能力，認被告應分擔對未成年子女之扶養費用
    為每月16,667元，原告蕭雯瑛、蕭鈞鴻均僅請求其中14,032
    元，即有理由，則原告蕭雯瑛、蕭鈞鴻主張被告應於起訴時
    起（即99年5 月27日）起，每月應各給付原告蕭雯瑛、蕭鈞
    鴻14,032元至成年時止，即無不當，亦屬有據，逾此數額之
    請求，應予駁回。又為恐日後被告有拒絕或遲延給付之情形
    ，而有不利於原告之利益，併依非訟事件法第127 條第3 項
    規定，宣告分期給付遲誤一期履行者，其後之期間視為亦已
    到期，以維原告蕭雯瑛、蕭鈞鴻之最佳利益。
(二)、原告王韡婷依不當得利之規定請求被告給付代墊款有無理由
    及數額部分：
１、原告王韡婷應得請求被告償還代墊之扶養費：
(1)、按父母對於未成年之子女，有保護及教養之權利義務；對於
    未成年子女之權利義務，除法律另有規定外，由父母共同行
    使或負擔之；負扶養義務者有數人，而其親等同一時，應各
    依其經濟能力，分擔義務，民法第1084條第2 項、第1089條
    第1 項前段、第1115條第3 項分別定有明文。又夫妻於婚姻
    關係存續中，對其未成年子女之扶養費用（保護教養費用）
    係構成家庭生活費用之一部，故夫妻於婚姻關係存續中，對
    未成年子女之保護教養費可依家庭生活費用負擔規定處理，
    即由夫妻各依其經濟能力、家事勞動或其他情事分擔之，以
    資解決。又按「父母對其未成年子女之扶養義務，係基於父
    母子女之身分而來。父母離婚所消滅者，乃婚姻關係，縱因
    離婚而使一方之親權處於一時之停止狀態，但對於父母子女
    間之直系血親關係毫無影響，均應依各自資力對子女負扶養
    義務。若均有扶養能力時，對於子女之扶養費用均應分擔。
    因此，父母之一方單獨扶養，自得依不當得利之規定請求他
    方償還代墊其應分擔之扶養費用。」（最高法院92年台上字
    第1699號判決意旨參照）。依此，行親權之父或母代未行親
    權父或母墊付未成年子女扶養費，自得依不當得利規定向未
    行親權之父或母請求返還。
(2)、原告王韡婷主張被告自95年9 月1 日起至99年4 月30日止
    ，除房屋貸款外，其餘費用均未支付等情，業據提出電子郵
    件、96年3 、4 月、98年2 月及96年10月之支出總表各1 份
    及記帳資料7 份為證，且經原告蕭雯瑛於本院開庭時供稱：
    「被告說跟我們一起生活都有負擔生活費用，原則上我爸很
    晚回家，我們早餐錢都是母親給的，我的學費也都是母親給
    我，我有向父親要求分擔學費的一半，但爸爸當場拒絕。」
    等語相符，有本院100 年4 月18日言詞辯論筆錄在卷可稽，
    而被告雖主張其除支付房屋貸款外，於99年1 月離家前仍有
    支付相關生活費用云云，惟迄未提出任何證據以實其說，自
    堪認原告之上開主張為真實。
(3)、本件原告王韡婷與被告均有扶養能力，已如上述，則對於未
    成年子女蕭雯瑛、蕭鈞鴻於成年前之扶養費用，自應依原告
    王韡婷與被告各自資力分擔之。是以，兩造所生之未成年子
    女蕭雯瑛、蕭鈞鴻於前揭期間，由原告王韡婷單獨扶養，原
    告自得依不當得利之規定請求被告償還代墊其應分擔之扶養
    費用。
２、原告王韡婷得請求被告給付不當得利之數額？
(1)、原告王韡婷固主張應以行政院主計處公布之95年至97年家庭
    收支調查報告所載新竹市平均每人消費支出計算其於95年9
    月起至99年4 月30日止代墊之扶養費依據，而上開家庭收支
    報告係目前較能正確反映國民生活水準之數據，依核算原告
    蕭雯瑛、蕭鈞鴻每月各以25,000元為扶養所需，原告王韡婷
    與被告應依1 比2 之比例分擔子女之扶養費用，均如上述。
    準此，原告王韡婷僅依95年至97年家庭收支調查報告中新竹
    市平均每人消費支出數額，計算被告自95年9 月起至99年4
    月30日止應支付之扶養費如下：
、95年新竹市每戶家庭每年之平均消費支出為971,643 元，每
    戶人數平均為3.51人，亦即每人每年平均消費支出為276,82
    1 元，95年9 月至12月之每人平均消費支出為92,274元（計
    算式：276,821 12x4=92,274 ）。
、96年新竹市每戶家庭每年之平均消費支出為933,566 元，每
    戶人數平均為3.48人，亦即每人每年平均消費支出為268,26
    6 元（計算式：933,566 ÷3.48＝268,266 ）。
、97年新竹市每戶家庭每年之平均消費支出為906,743 元，每
    戶人數平均為3.59人，亦即每人每年平均消費支出為252,57
    5 元（計算式：906,743 ÷3.59＝252,575 ）；98年援用97
    年之家庭收支調查報告數據，則98年每人每年平均消費支出
    亦為252,575 元；99年援用97年之家庭收支調查報告數據，
    則99年1 月至4 月之平均消費支出為84,192元（計算式：25
    2,575 12x4=84,192 ）。
、綜上，自95年9 月1 日起至99年4 月30日止，原告蕭雯瑛、
    蕭鈞鴻之扶養費用合計為1,899,764 元（計算式：92,274+2
    68,266+252,575+252,575+84,192=949,882 ；949,882x2 ＝
    1,899,764 ），而依前揭由被告蕭順章負擔3 分之2 之計算
    方式，原告王韡婷代為墊付之金額共計為1,266,509 元（計
    算式：1,899,764 3x2=1,266,509 ）等情，即有理由。
(2)、被告主張自95年9 月起至99年1 月止每月均支付房屋貸款，
    其支付貸款之房屋，係供原告王韡婷、蕭雯瑛、蕭鈞鴻使用
    等情，為原告所不爭執，原告亦不否認被告有繳納房貸562,
    144 元，並提出兆豐國際商業銀行客戶歸戶查詢1 份在卷可
    佐，堪信為真實。又因房屋貸款費用可認係家庭生活費用之
    一部，堪認被告於上開期間，應亦已支付562,144 元之扶養
    費用之事實。
(3)、綜上，被告就所生子女蕭雯瑛、蕭鈞鴻自95年9 月起至99年
    4 月30日止所須負擔之扶養費用為1,266,509 元，經扣除前
    所認定被告已為之562,144 元給付外，被告尚受有704,365
    元（計算式：1,266,509 －562,144 ＝704,365 ）「免履行
    扶養義務」之利益，則原告請求被告返還不當得利704,365
    元及自起訴狀繕本送達翌日（即99年6 月15日）起至清償日
    止，按週年利率百分之5 計算之利息部分，為有理由，應予
    准許，逾上開部分之請求，顯乏所據，應予駁回。
伍、假執行方面：
一、按命履行扶養義務之判決，法院應依職權宣告假執行，但以
    起訴前最近六個月及訴訟中履行期已到者為限，民事訴訟法
    第389 條第1 項第2 款定有明文，故就主文第一項中關於99
    年5 月27日起至100 年8 月5 日止被告應按月給付原告蕭雯
    瑛、蕭鈞鴻合計28,064元（即已到期部分），爰依職權為假
    執行之宣告，原告就此部分雖陳明願供擔保，請准予宣告假
    執行，惟此僅係促請本院依職權宣告而已，無庸為准駁之裁
    判。至原告此部分之其餘假執行之聲請，因該等部分訴之駁
    回而失所依據，應予駁回。另被告陳明願供擔保請准宣告免
    為假執行，核無不合，爰酌定相當之擔保金額准許之。
二、原告王韡婷勝訴部分，原告王韡婷聲明願供擔保准予假執行
    ，爰依其聲請酌定相當擔保金額准為假執行之宣告。另被告
    陳明願供擔保請准宣告免為假執行，核無不合，爰酌定相當
    之擔保金額准許之。至原告請求不應准許部分，其訴既經駁
    回，則其假執行宣告亦失所依附，自應併予駁回。
陸、本件判決之基礎已臻明確，兩造其餘攻擊、防禦方法及舉證
    ，經本院審酌後，均與判決結果無影響，爰不一一予以論列
    ，附此敘明。
柒、據上論結，依民事訴訟法第79條、第389 條第1 項第2 款、
    第390條第2項、第392 條第2 項，判決如主文。
中    華    民    國   100    年    8     月    5    日
                      家事法庭法  官  林昌義
以上正本證明與原本無異。
如對本判決上訴，須於判決送達後20日之不變期間內，向本院提
出上訴狀。
中    華    民    國   100    年    8     月    5    日
                              書記官  張永榮